臺灣高雄地方法院刑事判決　　　　　　　　　　　　九十三年度訴字第一九九四號
　　公　訴　人　臺灣高雄地方法院檢察署檢察官
　　被　　　告　乙○○　男　四.
　　選任辯護人　蔡錫欽律師
　　　　　　　　邱揚勝律師
右列被告因誣告案件，經檢察官提起公訴（九十三年度偵字第一０二八五號），本院
判決如左：
    主  文
乙○○意圖他人受刑事處分，向該管公務員誣告，處有期徒刑肆月，緩刑貳年。
    事  實
一、乙○○原為傑富利股份有限公司（下稱傑富利公司）員工，長期派駐於菲律賓工
  　作。傑富利公司於民國（下同）八十七年年初某日，在法院拍得車牌號碼ＣＲ
    ─一二三九號自用小客車（原為甲○○所有），並以乙○○名義登記為車輛之所
    有人，傑富利公司董事許志銘並於同年六月份告知乙○○本人。甲○○為繼續使
    用該車輛，則與許志銘約定，願意以新臺幣（下同）一百二十萬元價格，分期攤
    還予傑富利公司，使甲○○得以繼續使用上開車輛，嗣因甲○○無法償還車輛分
    期款，再將車輛返還傑富利公司。乙○○事後不滿甲○○於使用車輛期間，所積
    欠之稅金與罰金均未繳納，明知甲○○並未向乙○○借用車輛，竟意圖使甲○○
    受刑事處分，於九十二年三月十九日向臺灣高雄地方法院檢察署具狀指控甲○○
    謊稱略以：「甲○○於八十七年二月間，在高雄市三民區○○○路八十號十一樓
    之一乙○○所服務之傑富利公司，得知乙○○將奉調長期駐守在菲律賓佬沃椰灣
    渡假村，即向乙○○借用其所有之車牌號碼ＣＲ─一二三九號自用小客車，並約
    定乙○○返臺後隨即將車交還。惟乙○○返臺休假時要求甲○○歸還該車輛，竟
    遍尋甲○○未著，嗣於九十一年七月間，乙○○始尋得甲○○將車取回，惟甲○
    ○於借用車輛四年期間駕車違規，罰金高達十一萬四千七百元，更未支付車籍稅
    金十一萬五千三百四十七元，積欠金額共計二十三萬零四十七元未付，經乙○○
    催討亦置之不理」等語，並以此虛構之事實向該管公務員即台灣高雄地方法院檢
    察署檢察官誣告甲○○涉嫌侵占罪嫌，該署即先行發交高雄市政府警察局三民第
    二分局調查，嗣該分局調查完畢呈報該署後，該署即以九十二年度偵字第二一一
    三二號偵查甲○○涉有侵占罪嫌，復經本署傳拘甲○○不到發布通緝，經高雄市
    政府警察局保安大隊迅雷中隊緝捕甲○○，再移送該署續行偵辦後，始知上情。
二、案經臺灣高雄地方法院檢察署檢察官主動檢舉偵查起訴。
    理  由
一、訊之被告乙○○對於在上開時地以上開被害人甲○○並未向其借車，而以被害人
    甲○○向其借車未還之事實提出侵占之告訴等事實，固不諱言，惟矢口否認有何
    誣告之犯行，辯稱上開車牌號碼ＣＲ─一二三九號自用小客車雖係傑富利公司出
    資標得，並非伊出資購買，惟因傑富利公司係以伊之名義標得上開車輛，並登記
    伊為車輛之所有人，而該車標得後傑富利公司同意由甲○○使用，且甲○○亦出
    具向伊借用之切結書，惟甲○○在使用該車期間之燃料費、牌照稅及違規罰單等
    二十餘萬元均未繳納，伊為車輛登記所有人，須負擔上開費用，伊無力負擔，不
    得已乃以車主之身分出面對於甲○○提出侵占之告訴，希望借由法律途逕解決此
    事，並非故意要誣告甲○○云云。惟查，本件被告於本院審理中自承並非其所出
    資購買，且被害人亦未向其借車使用，縱使被告因係上開車輛之名義上所有人，
    而遭催繳上開車輛欠繳之燃料費、牌照稅及違規罰單，因而依法律途逕要求被害
    人出面處理，其亦應將本件上開車輛之如何交由被害人使用之過程依實陳述，並
    由相關機關依法判斷及訴追其刑事責任，被告於對被害人提出告訴之時，明知被
    害人並未在八十七年二月間向其借車，竟虛構此一不實之事項，作為對於被害人
    提起侵占告訴之內容，自難謂其主觀上並無誣告被害人之故意及使被害人受刑事
    處分之意圖；本件復有被告於九十三年三月十九日書立並於同年月二十一日向台
    灣高雄地方法院檢察署提出之刑事告訴狀一紙在卷可查，復並有被害人被訴侵占
    部分經台灣高雄地方法院檢察署檢察官以九十三年度偵緝字第二一號為不起訴處
    分之不起訴處分書一份附卷可稽；從而，罪證明確，被告誣告之犯行堪以認定。
二、核被告所為，係犯刑法第一百六十九條第一項之誣告罪。審酌被告係因為上開車
    輛之登記所有人而遭催繳欠繳之燃料費、牌照稅及違規罰單，一時情急之下失慮
    始犯本件之罪，犯罪之情節尚非重大，且前未曾有犯罪之前科紀錄，有其台灣高
    等法院被告全國前案紀錄表一份在卷可按，平日素行尚稱良好，且犯後態度尚可
    等一切情狀，量處如主文所示之刑。又被告前未曾受有期徒刑以上刑之宣告，有
    上開前科紀錄表一份在卷可稽，其因一時失慮，偶罹刑典，事後已坦承犯行，深
    具悔意，經此刑之宣告後，應知警惕而無再犯之虞，本院因認暫不執行其刑為當
    ，予以宣告緩刑二年，用啟自新。
據上論斷，應依刑事訴訟法第二百九十九條第一項前段、刑法第一百六十九條第一項
、第七十四條第一款，判決如主文。
中      華      民      國      九十三      年    十二    月    十三    日
                                     臺灣高雄地方法院刑事第六庭
                                             審判長法  官   蔡國卿
                                                   法  官   楊筑婷
                                                   法  官   林俊寬
右正本證明與原本無異。
如不服本判決，應於判決送達後十日內，向本院提出上訴狀。
                                                   書記官   蔡淑貞
中      華      民      國      九十三      年    十二    月    十五    日
